【裁判字號】    88,交訴,68
【裁判日期】    890605
【裁判案由】    過失致死
【裁判全文】
臺灣苗栗地方法院刑事判決                          八十八年度交訴字第六八號
    公  訴  人  臺灣苗栗地方法院檢察署檢察官
    被      告  甲○○
右列被告因過失致死案件，經檢察官提起公訴（八十八年度偵字第四三六四號），本
院判決如左：
    主  文
甲○○因過失致人於死，處有期徒刑陸月，如易科罰金，以佰元折算壹日。
    事  實
一、甲○○未領有駕駛執照，詎於民國八十八年七月四日下午二時十五分，駕駛車牌
    號碼Ａ九─七四八八號自用小客車，沿苗栗縣後龍鎮○○○○道由後龍往西湖北
    往南方向行駛，途經該公路南向一一０公里三百公尺中間快速道路處，須注意車
    前狀況，並隨時採取必要之安全措施，而依當時情形，並無不能注意之情事，竟
    疏於注意前方車輛動態，煞車不及不慎追撞前方由洪慶雲所騎車號ＩＩＷ─五一
    六號重型機車，致使洪慶雲人車倒地，送醫途中因失血過多不治死亡。
二、案經臺灣苗栗地方法院檢察署檢察官相驗後自動檢舉偵查起訴。
    理  由
一、被告甲○○對於右揭時、地駕車肇事之事實，故不否認，惟辯稱：伊於事發時時
    速約五十公里，當時被害人洪慶雲突然變換車道，伊因閃避不及而追撞被害人云
    云。然查本件據道路交通事故調查報告表現場圖所示，事發地點留有十一‧四公
    尺刮痕，被害人之機車倒置於刮地痕終止處，被害人所著鞋帽及其血跡散置於刮
    地痕距間之車道內；另經台灣苗栗地方法院檢察署檢察官勘驗肇事車輛結果，被
    告所駕駛之自用小客車車前保險桿中央偏右處，留有刮擦痕及向內側凹陷撞擊痕
    ，擋風玻璃近駕駛座處破損，而被害人所騎之機車後輪向前方凹陷，餘均無受損
    並無被告所稱撞擊右側方之事實，此有勘驗筆錄、肇事車輛相片附卷可佐，顯見
    本件車禍係因被告由正後方向前猛烈追撞所致，則被告所稱係因被害人變換車道
    不當始遭追撞，且其於事發時已然減速之情，與事實不符；又本件被告於偵查中
    ：陳稱其於二車相距約四、五公尺距離時，即已察覺被害人變換車道等語得知，
    被告於事發前非無避險距離，是被告若能即時煞車減速，當不至使被害人遭受猛
    力衝撞，被告未注意車前狀況而預作停車準備，且於察覺被害人之機車動向時，
    未能即時減速應變，顯未採取安全措施之義務無疑，此事實亦為台灣省竹苗地區
    車車輛行車事故鑑定委員會所認定，有該會竹鑑字第八八一二三七號鑑定意見書
    附卷可明，被告所辯應屬臨訟卸責飾卸之詞，不足採信。被告陳稱有向警察機關
    報案自首，然依據道路交通事故調查表所載上開車禍案件是未具名之路人報案，
    被告在自稱肇事者之時，警察機關已先行知情，與自首要件不符。按汽車行駛時
    ，駕駛人應注意車前狀況及兩車併行之間隔，並隨時採取必要之安全措施，道路
    交通安全規則第九十四條第三項著有明文；又汽車駕駛執照為駕駛汽車之許可證
    ，由駕駛人像公路監理機關申請登記，考驗及格後發給之；又汽車駕駛人取得高
    一級車類之駕駛資格者，應換發駕駛執照，並准其駕駛較低級車類之車輛，其規
    定如左：（三）已領有大貨車駕駛執照者，得駕駛小型車、輕型機器腳踏車。四
    已領有小型車駕駛執照者，得駕駛輕型機器腳踏車；及行車前應注意之事項，依
    左列規定：（二）行車執照、駕駛執照及其他依法令規定必須隨車攜帶之證件，
    均應攜帶。道路交通安全規則第五十條、第六十一條第三款、同法條第八十九條
    第二款分別定有明文，被告自承未領有駕駛執照，並有道路交通事故調查表第三
    十四項載明在卷，參考上開法條規定意旨，被告亦有過失甚明。再被告於前揭時
    、地駕車自應注意車前狀況，及依現場相片所示，道路開闊而無足以阻斷視覺之
    物，且依事發時天候晴、日間自然光線、路面無缺陷亦無障礙物等情，有道路交
    通事故調查表及照片八張附卷可稽，被告顯無不能注意之情事，詎其疏於注意前
    方車輛動態，妥採安全措施，致肇事故，足徵被告應有過失甚明。次查被害人洪
    慶雲確因本件車禍死亡乙節，亦經上開檢察署檢察官督同法醫師相驗屬實，有勘
    驗筆錄、相驗屍體證明書、驗斷書各一份、事故現場照片十幀在卷足憑；而被害
    人既因本件車禍死亡，顯與被告之過失行為間，具有相當之因果關係，事證明確
    ，被告犯行堪予認定。
二、核被告所為，係犯刑法第二百七十六條第一項之過失致死罪。又汽車駕駛人，無
    駕駛執照駕車，因而致人死亡，依照道路交通管理處罰條例第八十六條第一項規
    定，加重其刑二分之一。爰審酌被告無照駕車及未注意車前狀況煞車不及過失程
    度之輕重、犯罪所生之危害、犯後坦承部分犯行之態度及未與被害人家屬達成民
    事和解等一切情狀，量處如主文所示之刑，並諭知易科罰金之折算標準。
據上論斷，應依刑事訴訟法第二百九十九條第一項前段，道路交通管理處罰條例第八
十六條第一項，刑法第二百七十六條第一項、第四十一條，罰金罰鍰提高標準條例第
一條前段、第二條，判決如主文。
本案經檢察官黃智勇到庭執行職務。
中      華      民      國    八十九    年      六      月       五     日
                                  臺灣苗栗地方法院交通法庭
                                      法  官  張  珈  禎
右正本證明與原本無異。
如不服本判決，應於判決送達後十日內向本院提出上訴狀（應附繕本），上訴於臺灣
高等法院臺中分院。
                                      書記官  楊  慧  萍
中      華      民      國    八十九    年      六      月       五     日
附錄論罪科刑法條
刑法第二百七十六條第一項
因過失致人於死者，處二年以下有期徒刑、拘役或二千元以下罰金。


司法院資訊處製作；財團法人民間司法改革基金會備份。
